最高法院民事判決　　　　　　　　　　　　　　　　八十七年度台上字第三八二號
　　上　訴　人　周俊源
　　被 上訴 人　李家成
　　訴訟代理人　林復華律師
右當事人間請求履行契約事件，上訴人對於中華民國八十六年六月二十三日臺灣高等
法院高雄分院第二審判決（八十五年度上字第四八五號），提起上訴，本院判決如左
：
    主  文
原判決廢棄，發回臺灣高等法院高雄分院。
    理  由
本件上訴人主張：被上訴人所有坐落高雄縣鳳山市○○段六六四號土地，經高雄縣政
府徵收，因認徵收補償費過低，提起訴願遭駁回後，於民國八十二年十月一日與伊簽
訂委任契約，委託伊辦理再訴願事宜，約定先付酬金新臺幣（下同）五萬元，若經再
訴願而能提高補償費，被上訴人應另依所增加補償費之百分之二十五計付酬金與伊，
而為附條件之贈與契約。嗣經伊提起再訴願之結果，內政部撤銷高雄縣政府原決定之
處分，並由原處分機關重新核定補償費。伊即再蒐集資料，聲請高雄縣政府，重新核
定並提高補償費，被上訴人因而增加補償金九百六十六萬九千四百十六元等情，依前
開贈與契約，求為命被上訴人給付二百四十一萬七千三百五十四元並加計法定遲延利
息之判決。
被上訴人則以：兩造間委任契約僅約定酬金五萬元，伊已支付完畢，且另給付上訴人
五千元車馬費，共計五萬五千元，別無其他酬金或贈與之約定。況伊已於八十二年十
二月二十七日以郵局存證信函致上訴人終止該委任契約，上訴人亦不得再請求其他酬
金等語，資為抗辯。
原審維持第一審所為上訴人敗訴之判決，無非以：上訴人主張被上訴人委託其辦理系
爭土地徵收補償費再訴願事宜，被上訴人因而增加取得補償費九百六十六萬九千四百
十六元，僅支付酬金五萬元及車馬費五千元之事實，業據提出內政部訴願決定書及高
雄縣政府函為證，且為被上訴人所不爭執，固堪信為真實。惟按當事人之任何一方，
得隨時終止委任契約，民法第五百四十九條第一項定有明文。查被上訴人業於八十二
年十二月二十七日終止其與上訴人間處理系爭土地徵收再訴願事宜之委任契約，有上
訴人不爭之郵局存證信函可稽。次依高雄縣政府於八十六年四月九日以八六府第權字
第五七六七號函稱：「本案鳳山市○○段六六四地號重新核算徵收補償地價，本府係
依據內政部八十二年十二月三十日臺八二內訴字第八二○五四二二號訴願決定撤銷原
處分後，以本府八十三年一月十二日府第權字第二二三二四九號函請本縣鳳山地政事
務所重新檢討該系爭用地公告土地現值，經該所重新核算辦理更正並提交本縣地價暨
標準地價評議會評定及報省府核備後，以本府八十三年二月三日府地價字第一六四六
二號公告更正結果後，重新繕造系爭土地徵收地價更正補償清冊及通知需地機關鳳山
市公所撥款後，通知李家成君來府具領，並無必要李家成君提出地價證明」等語。並
參酌上訴人除於八十三年三月三十日向高雄縣政府查詢系爭土地是否辦理徵收完畢外
，未提出其他資料或聲請書與高雄縣政府，亦有該府八十六年一月二十三日八六府第
權字第六七二四號函所附相關資料可考。足見上訴人主張於內政部再訴願決定後，在
重新核定補償費期間，被上訴人親至其事務所委請照原契約繼續辦理，上訴人遂請事
務所人員林秀英，向鳳山地政事務所請領系爭土地鄰近之同所第六六四－一號、六六
四－二號、六六二號、六六三號及七○七號土地地價證明書，送交高雄縣政府，高雄
縣政府始依該文件提高補償費云云，顯與事實不符，而不足採。證人林秀英雖附合上
訴人證稱：「高雄縣政府催被上訴人補地價證明，被上訴人拿來給上訴人看，因被上
訴人只拿六六三、六九五號二筆，上訴人認為不夠，叫我再去申請鄰地地價證明，我
申請後有拿去給被上訴人，還有送給高雄縣政府，過一段時間，被上訴人說高雄縣政
府沒有動靜，又請上訴人去催，上訴人就寫書狀去催」等語。惟高雄縣政府重新核定
補償費時，並未收受任何上訴人或被上訴人提出之地價證明，業述於前。且被上訴人
既已於八十二年十二月二十七日終止其與上訴人間之委任契約，內政部於同年月三十
日送出該再訴願決定，衡諸常情，被上訴人亦無於終止委任契約後復委任上訴人處理
系爭土地補償費之理。況六六三號及六九五號地價證明，係由被上訴人於八十二年十
月四日向鳳山地政事務所請領，非於再訴願決定後請領，證人林秀英所證亦與常理不
合。參諸上訴人曾於八十二年十一月六日再訴願期間，提出由林秀英於同年月二十九
日請領之六六三號及七○七號土地地價證明書，陳請內政部參酌，益證被上訴人於八
十二年十月四日請領之地價證明，係為再訴願而提交上訴人，因上訴人認資料不足始
由林秀英再請領七○七號（同時領取六六三號）地價證明書提交內政部再訴願委員會
至明，證人林秀英所證委無足取。又上訴人主張兩造同意按所增加補償費之百分之二
十五計付酬金一節，曾訂立書面契約。果被上訴人同意此項約定，並訂明於書面契約
內，上訴人對此明定可獲取二百餘萬元酬金之有利事實，應視其契約如至寶而細心保
存，要無任意棄置之理，惟卻主張不慎遺失而無法提出，亦有悖常情。證人陳時忠雖
證稱兩造有簽東西，然併稱簽什麼不知云云，尤不能證明雙方確有系爭酬金之約定。
又證人陳時忠雖又證稱，與被上訴人一起去上訴人事務所，被上訴人表示若增加補償
費願給上訴人四分之一，然證人就其他律師費或報酬之約定，所證則含混不明，其為
選擇性之證明，要難信為真實。另證人吳水盛雖結證，八十三年間，上訴人要求伊評
理，契約書上寫多出來的錢四分之一分給上訴人云云，惟上訴人始終未能提出該契約
書，則吳水盛所稱見過契約書，要無可信，顯係聽聞上訴人一面所為之證詞；又證人
林秀英證稱曾與吳水盛至被上訴人住處，兩人既同於現場，所證情形竟扞格不合，均
難採為有利上訴人之認定。上訴人既未能證明被上訴人曾同意按增加之補償費四分之
一計付酬金與上訴人，其本於贈與契約請求被上訴人給付該酬金，即乏依據，不應准
許等詞，為其判斷之基礎。
惟查上訴人係主張被上訴人委託其辦理系爭土地徵收補償費再訴願事宜，而約定先付
酬金五萬元，若經再訴願而能提高補償費，被上訴人應另依所增加補償費之百分之二
十五計付酬金與上訴人，而為附條件之贈與契約。似主張除委託辦理再訴願案之委任
契約外，同時另有一「附條件之贈與契約」。而被上訴人於八十二年十二月二十七日
所終止者僅上開委任契約，有其郵局存證信函可考（見一審卷第二十四頁），為原審
所是認。上訴人於八十三年三月三十日自任代理人以被上訴人名義向高雄縣政府提出
之聲請書，似經被上訴人簽章，亦有該聲請書可稽（見原審卷第九十七頁）。乃原審
未詳加調查審認，竟以被上訴人終止委任契約後，不可能再委託上訴人處理系爭土地
徵收補償費事宜等臆測之詞，而為上訴人不利之判決，已嫌速斷。又證人陳時忠（兩
造介紹人）、林秀英（上訴人雇用之員工）、吳水盛（被上訴人之親戚）三人，均證
稱兩造有系爭酬金之約定或被上訴人承認有該酬金之約定；而林秀英並未曾證述曾偕
同吳水盛至被上訴人住處，原審竟以陳時忠僅記憶被上訴人表示若增加補償費願給上
訴人四分之一，而就其他律師費或報酬之約定含混不明，係選擇性之證明；及林秀英
與吳水盛同於被上訴人住處，所證情形扞格不合，即認證人之證詞無足採信，亦非允
洽。再者，倘被上訴人委任上訴人辦理系爭土地徵收補償費再訴願事宜，僅約定酬金
五萬元而不及於其他，其既已支付該酬金，且未另委任他人辦理（見卷附內政部訴願
決定書），何以汲汲乎終止委任契約？此於上訴人之請求應否准許，亦非無參酌之餘
地。究竟實情如何？原審既未審認明晰，本院尚無從為法律上之判斷。上訴論旨，指
摘原判決不當，求予廢棄，非無理由。
據上論結，本件上訴為有理由，依民事訴訟法第四百七十七條第一項、第四百七十八
條第一項，判決如主文
中      華      民      國    八十七    年      二      月    二十六    日
                              最高法院民事第六庭
                                  審判長法官  蕭  亨  國
                                        法官  吳  正  一
                                        法官  楊  隆  順
                                        法官  陳  淑  敏
                                        法官  黃  義  豐
      右正本證明與原本無異
                                              書  記  官
中      華      民      國    八十七    年      三      月     十二     日
